【裁判字號】    95,交聲,528
【裁判日期】    951122
【裁判案由】    違反道路交通管理處罰條例聲明異議
【裁判全文】
臺灣士林地方法院交通事件裁定         95年度交聲字第528號
原處分機關  臺北市交通事件裁決所
異議人即
受處分人    乙○○
右列異議人因違反道路交通管理處罰條例案件，對於臺北市交通
事件裁決所於95年7 月6 日所為之處分（原處分案號：北市裁二
字第裁22-AEU207678號），聲明異議，本院裁定如下：
        主  文
異議駁回。
        理  由
一、按道路交通管理處罰條例第53條，於民國94年12月10日修正
    ，總統於同年月28日公布，行政院定自95年7 月1 日施行之
    ，而修正前該條規定：「汽車駕駛人，行經有燈光號誌管制
    之交岔路口闖紅燈者，處新臺幣1,800 元以上5,400 元以下
    罰鍰」；修正後僅增列第2 項規定：「前項紅燈右轉行為者
    ，處新臺幣600 元以上1,800 元以下罰鍰」。次按汽車駕駛
    人，違反同條例第53條者，除依原條款處罰鍰外，並記違規
    點數三點，同條例第63條第1 項第3 款亦有明文。又違反道
    路交通管理事件行為人，未依規定自動繳納罰鍰，或未依規
    定到案聽候裁決，處罰機關應於二個月內依違反道路交通管
    理事件統一裁罰基準及處理細則第44條第1 項暨違反道路交
    通管理事件統一裁罰基準表之規定，逕行裁決之。
二、原處分意旨略以：異議人即受處分人乙○○於95年5 月16
    日下午5 時40分許，駕駛車牌號碼810-CT號營業小客車，在
    臺北市○○路、雙和街有燈光號誌管制之交岔路口紅燈右轉
    ，為臺北市政府警察局萬華分局警員舉發，以其有違反修正
    後道路交通管理處罰條例第53條第2 項之規定，處罰鍰新台
    幣900 元整，並依同條例第63條第1 項規定記違規點數3 點
    之處分。
三、異議意旨略以：伊確於95年5 月16日下午5 時35分左右駕駛
    車號810-CT號營業小客車載客行經萬大路與雙和街口，惟當
    時是先由萬大路北往南方向左轉至雙和街口，讓乘客下車後
    ，再從雙和街倒車出來萬大路南往北方向直行，並無員警所
    指取締由雙和街紅燈右轉至萬大路，而有關伊倒車部分，警
    方並未告發，所以不能處罰等語。
四、經查：有關異議人於95年5 月16日下午5 時35分許，駕駛車
    號810-CT號營業小客車載客行經萬大路與雙和街口，先由萬
    大路北往南方向左轉至雙和街口，讓乘客下車後，斯時，雙
    和街路向為紅燈，異議人確右轉倒車，至萬大路南往北方向
    直行等情，為異議人所不否認（本院卷第四頁），並有異議
    人自繪之現場圖在卷可參（本院卷第六頁），核與證人即承
    辦警員甲○○於本院證述相符（本院卷第十八頁），是此部
    份事實，即堪認定，至於異議人辯稱：未自雙和街右轉萬大
    路，倒車部分警方未舉發乙節，按異議人係以其自身車頭方
    向而言，揆諸上開證人證述，若以異議人所駕車輛車頭行進
    方向而言，確實未自雙和街右轉萬大路，惟若以異議人車尾
    方向倒車入萬大路而言，即屬右轉，此有現場照片在卷可佐
    （本院卷第二十頁），是異議人辯稱未右轉等語，無非拘泥
    於其自身車頭方向，置其車尾倒車行進於不論，尚不足採，
    至於本件是否已告發乙節，觀諸舉發單所載僅：「紅燈右轉
    」（本院卷第七頁），尚欠明瞭，而台北市政府警察局萬華
    分局覆異議人函稱：自雙和街方向右轉萬大路等語（本院卷
    第十頁），再觀諸證人甲○○証稱：我舉發部分，是異議人
    在雙和街紅燈倒車到萬大路等語（本院卷第十八頁），顯然
    警員所告發者即為本案，是異議人稱：倒車部分未告發，本
    件不得處罰等語，即有誤會，不足採。至於異議人聲請傳喚
    田姓員警，及調閱現場監視器等，因本件事証已明，此部份
    核無調查必要，附此敘明。
五、按違反行政法上義務之處罰，以行為時之法律或自治條例有
    明文規定為限，行為後法律或自治條例有變更，適用行政機
    關最初裁處時之法律或自治條例。行政罰法第四條、第五條
    定有明文，本件，異議人行為時，如前所述，道路交通管理
    處罰條例第53條僅有闖紅燈（解釋上包含紅燈右轉），而臺
    北市交通事件裁決所裁罰時，即九十五年七月六日，上開條
    例第二項紅燈右轉之處罰規定，已經生效，且較第一項闖紅
    燈之處罰為輕，依上開行政罰法規定，自應適用較新較輕之
    規定處罰，從而，原處分機關依修正後道路交通管理處罰條
    例第53條第2 項之規定，處罰鍰新台幣900 元整，並依同條
    例第63條第1 項規定記違規點數3 點，即無不合，異議人空
    言辯稱：未違規，且未經舉發，不得處罰等語，即不可採，
    本件異議為無理由，應予駁回。
六、另按道路交通管理處罰條例第50條規定：汽車駕駛人倒車時
    ，有下列情形之一者，處新臺幣六百元以上一千二百元以下
    罰鍰：一、在設有彎道、坡路、狹路、狹橋、隧道、圓環、
    單行道標誌之路段或快車道倒車。本件，異議人倒車處所，
    是否快車道？舉發事實不明，觀諸現場圖及照片所示，似非
    屬快車道，再縱屬快車道，其罰責較諸同條例第53條第二項
    紅燈右轉，處新臺幣六百元以上一千八百元以下罰鍰，應屬
    較輕，依行政罰法第二十四條第一項規定，係從一重處罰，
    即不再裁罰該較輕部分，因此，有關異議人倒車部分，原處
    分未予裁罰，尚無違誤，附此敘明。
七、據上論結，應依道路交通案件處理辦法第19條，裁定如主
    文。
中    華    民    國    95    年    11    月    22    日
                  刑事第五庭法  官  周政達
以上正本證明與原本無異
如不服本裁定應於送達後5日內向本院提出抗告狀
                            書記官  陳佳伶
中    華    民    國    95    年    11    月    22    日


司法院資訊處製作；財團法人民間司法改革基金會備份。
